【裁判字號】    99,抗,40
【裁判日期】    990830
【裁判案由】    本票裁定
【裁判全文】
臺灣臺北地方法院民事裁定                99年度抗字第40號
抗  告  人  友松通運有限公司
法定代理人  乙○○
抗  告  人  甲○○
相  對  人  財將企業股份有限公司
法定代理人  丙○○
上列抗告人與相對人間聲明異議事件，抗告人對於本院臺北簡易
庭中華民國98年10月28日86年度票字第13003 號裁定提起抗告，
本院裁定如下：
    主  文
原裁定廢棄。
抗告程序費用新台幣壹仟元由相對人負擔。
    理  由
一、本件相對人前對抗告人友松通運有限公司（以下稱友松通運
    公司）、甲○○及第三人黃振聲、黃紅絨聲請本票准許強制
    執行事件，本院於民國86年6 月26日以86年度票字第13003
    號民事裁定（以下稱系爭本票裁定）准許在案，並於87年5
    月6 日付與確定證明書。嗣抗告人以系爭本票裁定送達不合
    法為由，對本票裁定確定證明書提出異議，請求撤銷該確定
    證明書，原法院書記官以系爭本票裁定之卷宗業已銷燬，無
    從審核為由，而駁回抗告人之異議。抗告人不服，向原法院
    提出異議，原法院法官以抗告人之異議為無理由，而駁回抗
    告人之異議。抗告人不服，提起本件抗告，其抗告意旨略以
    ：系爭本票裁定係因郵務送達不到，而以公示送達方式完成
    裁定送達程序，原裁定所稱「並據當時之回證合法送達資料
    」，究何所指，甚難索解。又非訟事件卷宗雖因逾保存期限
    而銷燬，惟抗告人業已提供閱卷資料供原法院參考，原裁定
    表示「無卷宗原本以資核對」，純係推託之詞。況相對人曾
    持系爭本票裁定確定證明書於90年間向臺灣士林地方法院聲
    請強制執行（案列90年度執字第10329 號），執行未果後由
    該院發給債權憑證，嗣相對人再以該債權憑證於93年4 月19
    日向臺灣士林地方法院對抗告人甲○○聲請強制執行（案列
    93年度執字第7311號），凡此均係可供比對之法院資料，原
    裁定率爾表示「無卷宗原本以資核對」，即駁回抗告人之異
    議，誠屬作業怠惰。而前開債權憑證及臺灣士林地方法院執
    行命令就抗告人甲○○之送達處所均載為「臺北市○○○路
    ○ 段114 巷63 之3號2 樓」，與抗告人甲○○實際居住之同
    址「7 樓」，二者並不相符，可知系爭本票裁定自始即送達
    處所錯誤。再者，本票裁定固無確定實體上法律關係之效力
    ，然送達是否合法、系爭本票裁定是否依法確定，乃程序事
    項，與實體法律關係究屬二事，原裁定以此理由駁回抗告人
    之異議，亦屬無據，爰依法提起抗告等語。
二、按對於無訴訟能力之公司法人為送達者，應向當事人本人或
    其法定代理人之住居所、事務所或營業所行之，此觀民事訴
    訟法第127 條第1 項及第136 條規定自明；次按法人之代表
    人，在民法上固非所謂法定代理人，在民事訴訟法上，則視
    作法定代理人，適用關於法定代理之規定，司法院著有34年
    院解字第2936號解釋；再參照民事訴訟法第127 條之立法理
    由謂：「當事人如為法人，則訴訟上攻擊或防禦之法，皆非
    彼所能自籌，若仍向法人送達，亦非保護其利益之道，故特
    設本條，明示對於法人有所送達，應向其代表機關為之」，
    可見對公司之送達應以其法定代理人為應受送達人；至於其
    送達之處所，依同法第136 條第1 、2 項規定，應於應受送
    達人之住居所行之，亦得於當事人本人即公司之營業所行之
    。
三、經查，本院86年度票字第13003 號民事聲請事件卷宗，雖因
    已逾保存年限，業已銷燬，此有本院檔案銷毀目錄在卷可稽
    ，惟依抗告人所提出之本院86年度票字第13003 號民事聲請
    事件卷宗影本，本院86年度票字第13003 號民事裁定關於抗
    告人友松通運公司、甲○○（當時亦係友松通運公司之法定
    代理人）之部分均係送達至臺北市○○○路○ 段114 巷63之
    3 號2 樓，有送達證書附於原審卷可按（見原審卷第39、40
    頁），系爭本票裁定上所載抗告人甲○○之住址亦係記載臺
    北市○○○路○ 段114 巷63之3 號2 樓，而經本院調閱臺灣
    士林地方法院90年度執字第10329 號執行卷宗核閱結果，相
    對人所提出之聲請核發債權憑證狀及臺灣士林地方法院所核
    發士院儀執字第26813 號債權憑證上所載抗告人甲○○之住
    居所亦均係載明為臺北市○○○路○ 段11 4巷63之3 號2 樓
    ，而本件抗告人甲○○於75年9 月24日即遷入「臺北市○○
    ○路○ 段114 巷63之3 號7 樓」迄今，有戶籍謄本附於原審
    卷可佐（見原審卷第11頁）。另本院於99年8 月4 日通知相
    對人於文到5 日內提出足資證明本院86年度票字第13003 號
    民事裁定確曾合法送達抗告人甲○○及友松通運公司之相關
    資料，相對人逾期迄今仍未提出，實難認系爭本票裁定確曾
    合法送達抗告人甲○○及友松通運公司。原裁定以系爭本票
    裁定卷宗已逾10年之保存期限而銷燬，已無卷宗可供核對，
    而裁定駁回抗告人之異議，尚有未合。抗告人指摘原裁定不
    當，求予廢棄，為有理由，爰由本院廢棄原裁定，由原法院
    另為適法之處理。
四、據上論結，本件抗告為有理由，依非訟事件法第46條、第21
    條第2 項，民事訴訟法第495 條之1 第1 項、第450 條、第
    78條，裁定如主文。
中    華    民    國    99    年    8     月    30    日
                  民事第六庭審判長法  官    朱漢寶
                                  法  官    劉又菁
                                  法  官    蔡和憲
上為正本係照原本作成。
本裁定除以適用法規顯有錯誤為理由，不得再抗告。如提起再抗
告，應於收受後10日內委任律師為訴訟代理人向本院提出再抗告
狀。並繳納再抗告費新臺幣1,000 元。
中    華    民    國    99    年    8     月    30    日
                                  書記官    廖素芳

司法院資訊處製作；財團法人民間司法改革基金會備份。
